臺灣新北地方法院民事判決　　　　　　　 110年度金字第24號
原　　　告　謝明宏　



被　　　告　周展宇　

上列當事人間請求侵權行為損害賠償事件，原告提起刑事附帶民
事訴訟，前經刑事庭裁定移送前來（110 年度附民字第217 號）
，本院於民國110 年10月27日言詞辯論終結，判決如下：
    主      文
被告應給付原告新臺幣捌拾肆萬元，及自民國一百一十年四月二
十日起至清償日止，按週年利率百分之五計算之利息。
訴訟費用由被告負擔。
本判決於原告以新臺幣貳拾捌萬元為被告供擔保後，得假執行；
但被告如以新臺幣捌拾肆萬元為原告預供擔保，得免為假執行。
    事實及理由
一、原告主張：被告依其智識程度及社會生活經驗，可知悉在一
    般正常情況下，有使用帳戶收受、提領款項需求之人，概均
    會以自己之帳戶進出，無委由他人提供帳戶收受及提領款項
    後予轉交之必要，若他人承諾給予提供帳戶者及代為提領、
    轉匯款項者之報酬，極有可能係詐欺集團為收取詐欺所得款
    項，竟仍抱持縱上開情節屬實亦不違背其本意之不確定故意
    ，於民國109 年4 月初，加入真實姓名、年籍不詳之人所組
    成之3 人以上之詐欺集團，與上開詐欺集團成員，共同意圖
    為自己不法之所有，基於三人以上共同詐欺取財、隱匿詐欺
    犯罪所得去向、所在之洗錢犯意聯絡，於109 年4 月初某日
    ，由被告將名下之合作金庫商業銀行帳戶（帳號：09818722
    26720 號，下稱合庫帳戶）告知詐欺集團，集團成員即於10
    9 年4 月間向原告佯稱可在網站（coin .181d4y .cn）上進
    行投資，使原告陷於錯誤，陸續於109 年5 月1 日起至同月
    12日止，匯款共計新臺幣（下同）84萬元至被告合庫帳戶內
    ，再由詐欺集團成員以通訊軟體LINE聯繫被告後，由被告依
    指示提領原告匯入款項交付詐欺集團成員，以此方式掩飾、
    隱匿詐欺犯罪所得的本質及去向。被告上開行為，經臺灣新
    北地方檢察署（下稱新北地檢署）檢察官偵查後提起公訴，
    再由本院刑事庭以109 年度金訴字第307 號判決認被告犯三
    人以上共同詐欺取財罪，處有期徒刑1 年8 月，並與他案合
    併定應執行有期徒刑2 年4 月（下稱系爭刑事案件），是被
    告上開不法行為，侵害原告權利，並與原告所受損害具因果
    關係，爰依民法第184 條第1 項前段、第2 項規定提起本訴
    ，並聲明：㈠被告應給付原告84萬元及自刑事附帶民事起訴
    狀繕本送達翌日起至清償日止，按年息百分之五計算之利息
    。㈡願供擔保請准宣告假執行。
二、被告則以：伊同遭詐欺集團詐騙，亦屬被害人，伊自Instag
    ram 軟體及臉書（Facebook）網站之限時動態取得「祥哥」
    之聯絡方式，對方表示是旅行社，工作內容是提供旅遊報告
    轉交對方，伊完成幾份報告後對方表示不錯，便要伊幫忙收
    旅費，伊就將自己帳戶提供給對方使用，系爭刑事案件有上
    訴，希望待刑事案件判決後再審理等語，資為抗辯，並聲明
    ：㈠原告之訴及其假執行之聲請均駁回。㈡如受不利之判決
    ，願提供擔保請准宣告免為假執行。
三、經查：被告有將其合庫帳戶（帳號：0981872226720 號）告
    知詐欺集團成員，嗣由詐欺集團成員於網路上向原告佯稱可
    進行投資，原告因而陷於錯誤，於109 年5 月1 日至12日止
    陸續匯入84萬元至被告合庫帳戶，而被告因上開行為，經本
    院刑事庭以109 年度金訴字第307 號認定犯三人以上共同詐
    欺罪，處有期徒刑1 年8 月，並與其他部分定應執行有期徒
    刑2 年4 月，現由臺灣高等法院審理中等情，為兩造所不爭
    執（見本院卷第50頁至第51頁），且有系爭刑事案件第一審
    判決在卷為憑（見本院卷第11頁至第27頁），而堪信為真實
四、至原告主張被告應負損害賠償責任等情，則為被告所否認，
    則本院應審酌者厥為：被告是否應負損害賠償責任，如是，
    金額為何？下分述之：
  ㈠按刑事訴訟判決所認定之事實，固非當然有拘束民事訴訟判
    決之效力，但民事法院調查刑事訴訟原有之證據，而斟酌其
    結果以判斷事實之真偽，並於判決內記明其得心證之理由，
    即非法所不許（最高法院49年台上字第929 號判決參照）。
    經查：被告自109 年4 月初，加入真實姓名、年籍不詳之人
    所組成之3 人以上之詐欺集團，提供其所申設之金融帳戶供
    詐欺集團作為被害人匯入款項之人頭帳戶，並擔任實際提領
    詐騙款項或將款項轉與其他詐欺集團成員之「車手」，被告
    依其智識程度及社會生活經驗，知悉其行為極有可能係詐欺
    集團為收取詐欺所得款項，而使用人頭帳戶、領款車手、他
    人代為轉匯款項隱匿詐欺所得之去向、所在，然因貪圖報酬
    ，仍抱持縱上開情節屬實亦不違背其本意之不確定故意，與
    上開詐欺集團成員，共同意圖為自己不法之所有，基於三人
    以上共同詐欺取財、隱匿詐欺犯罪所得去向、所在之洗錢犯
    意聯絡，將其名下合庫帳戶、華南商業銀行帳戶、台新國際
    商業銀行帳戶告知詐欺集團成員後，由詐欺集團成員對原告
    施行詐術，致原告陷於錯誤，陸續匯款84萬元至被告合庫帳
    戶內而詐騙既遂後，由詐欺集團成員聯繫被告，提領原告匯
    入金額，以此方式掩飾、隱匿詐欺犯罪所得的本質及去向等
    情，業經本院調取系爭刑事案件全卷核閱屬實，而可認定。
  ㈡被告雖辯稱在旅行社打工，其亦為被害人云云，然被告對於
    加入之旅行社名稱、位置全然不知，已難認被告係因工作所
    需交付名下帳戶，且若旅行社果有收取旅遊費用之需求，衡
    情不可能交由從未實際碰面之被告代為收取，亦不可能任由
    客戶將款項匯入不知名之第三人帳戶內，增加款項遭盜用風
    險，而被告於案發時年約21歲，學歷大學肄業，有被告個人
    戶籍資料在卷可憑（見本院限閱卷），心智正常且受有高等
    教育，對於上揭常情自不能諉為不知。再者，被告雖辯稱曾
    製作旅遊報告，但無論於系爭刑事案件一審程序或於本件訴
    訟程序均未提出，是被告辯稱在旅行社打工故提供帳戶收取
    款項云云，自不足採。
  ㈢次按因故意或過失，不法侵害他人之權利者，負損害賠償責
    任。故意以背於善良風俗之方法，加損害於他人者亦同。違
    反保護他人之法律，致生損害於他人者，負賠償責任。但能
    證明其行為無過失者，不在此限。本件被告與詐欺集團故意
    以前述詐欺行為不法侵害原告之財產權，致原告受有84萬元
    之損害，被告之侵權行為與原告受有之損害間有因果關係，
    揆諸前開規定，被告應就原告所受之損害負賠償責任。是以
    ，原告於上開損害範圍內，依民法第184 條第1 項前段規定
    請求被告賠償其因詐欺所受之損害84萬元，自屬有據，應予
    准許。
  ㈣末按給付無確定期限者，債務人於債權人得請求給付時，經
    其催告而未為給付者，自受催告時起，負遲延責任；遲延之
    債務，以支付金錢為標的者，債權人得請求依法定利率計算
    之遲延利息；應付利息之債務，其利率未經約定，亦無法律
    可據者，週年利率為百分之5 ，民法第229 條第2 項前段、
    第233 條第1 項前段、第203 條分別著有明文。查原告對被
    告之損害賠償請求權，係屬於未定給付期限之金錢債權，揆
    諸前述法條規定，原告請求被告給付自刑事附帶民事起訴狀
    繕本送達翌日，即110 年4 月20日（見本院附民字卷第7 頁
    ）起算之法定遲延利息，自無不合。
五、綜上所述，原告依民法第184 條第1 項、第2 項之規定，請
    求被告給付84萬元，及自110 年4 月20日起至清償日止，按
    年息5 ％計算之利息，為有理由，應予准許。
六、兩造均陳明願供擔保聲請宣告假執行或免為假執行，經核與
    規定相符，爰分別酌定相當之擔保金額，予以准許。
七、本案事證已臻明確，兩造其餘主張、陳述及所提之證據暨攻
    擊防禦方法，經本院審酌後，認與本案判斷結果無影響，均
    毋庸再予一一審酌，附此敘明。
七、訴訟費用負擔之依據：民事訴訟法第78條。
中    華    民    國   110    年    11    月    30    日
                  民事第五庭  法  官  王  廷
以上正本係照原本作成。
如對本判決上訴，須於判決送達後20日內向本院提出上訴狀。如
委任律師提起上訴者，應一併繳納上訴審裁判費。
中    華    民    國   110    年    12    月    1     日
                              書記官  張雅筑